【裁判字號】    98,交抗,2834
【裁判日期】    981224
【裁判案由】    違反道路交通管理處罰條例
【裁判全文】
臺灣高等法院交通事件裁定            98年度交抗字第2828號
                                    98年度交抗字第2834號
                                    98年度交抗字第2835號
                                    98年度交抗字第2836號
  抗  告  人
  即受處分人  甲○○
上列抗告人因違反道路交通管理處罰條例案件，不服臺灣士林地
方法院，中華民國98年10月30日所為裁定（98年度交聲字第615
號、第616號、第617號、第618號），提起抗告，本院裁定如下
：
    主  文
抗告駁回。
    理  由
一、抗告意旨略以：抗告人於民國（下同）98年3月15日13時28
    分許、13時29分許係在汐止一家撞球館與朋友打撞球，並無
    違規闖紅燈之駕駛行為，而抗告人雖係重型機車之車主，然
    事實上重型機車乃是由抗告人之弟弟鄭耀宗所騎乘，本件警
    方並無照片等證據可證明違規之人、車牌、車型，僅憑肉眼
    辨識即裁罰有四次闖紅燈之犯行，實難令人甘服，懇請查明
    真相，還抗告人清白，為此依法提起抗告，請求撤銷原裁定
    云云。
二、按汽車行駛至交岔路口，其行進、轉彎，應遵守燈光號誌或
    交通警察之指示，道路交通安全規則第102 條第1 項第1 款
    定有明文。又汽車駕駛人，行經有燈光號誌管制之交岔路口
    闖紅燈者，處新台幣（下同）1,800 元以上5,400 元以下罰
    鍰，並計違規點數3點，道路交通管理處罰條例第53條第1項
    、第63條第1項第3款亦有明文。另汽車駕駛人闖紅燈，當場
    不能或不宜攔截製單舉發者，得逕行舉發，而逕行舉發，應
    記明車輛牌照號碼、車型等可資辨明之資料，以汽車所有人
    為被通知人掣單舉發，道路交通管理處罰條例第7條之2第1
    項、第4項亦分別定有明文。
三、查抗告人即受處分人甲○○於民國 98年3月15日13時28分許
    、 13時29分許，騎乘車牌號碼A2F-583號重型機車，行經臺
    北市○○街、環山路一段與內湖路一段等4個交岔路口時，
    連續違規闖越紅燈四次，適為臺北市政府警察局內湖分局值
    勤員警發現後逕行舉發，抗告人不服提出申訴，經原處分機
    關發函原舉發單位調查結果，仍認抗告人有前開違規闖越紅
    燈之駕駛行為，而依道路交通管理處罰條例第 53條第1項及
    第63條第1項第3款規定，就四次違規行為，各裁處罰鍰新台
    幣 1800元，並記違規點數3點等事實，有臺北市政府警察局
    北市警交字第 AEX657226號、第AEX657227號、第AEX657228
    號、第 AEX657229號舉發違反道路交通管理事件通知單影本
    共4紙、臺北市交通事件裁決所北市裁罰字第裁22-AEX65722
    6號、第裁22-AEX657227號、第裁22-AEX657228號、第裁22-
    AEX657229 號違反道路交通管理事件裁決書四紙及臺北市政
    府警察局內湖分局98年5月12日北市警內分交字第098311247
    00號函等在卷可參，並據證人即當日舉發抗告人違規之警員
    鄒佳淳於原審法院調查時到庭具結證稱：臺北市○○路○段
    與文湖街交叉口有一待轉區，伊當時看到系爭機車從內湖路
    一段沒有待轉就直接左轉入文湖街，當時伊的位置是在文湖
    街上，騎在機車上，從機車後照鏡看到上開重型機車違規的
    情形，所以想將他攔停下來。當時他看了伊一眼，就直接加
    速往前騎。從文湖街81號巷口過去後就是德明技術大學，也
    就是環山路1段56號，他則沿環山路一路繼續加速往前騎，
    伊有看到他闖越內湖路 1段285巷與環山路1段交交岔路口之
    紅綠燈，環山路 1段136號巷口的紅綠燈，伊騎到內湖路1段
    285號巷口後就不再繼續往前，當時伊有開警報器及警示燈
    。系爭幾個紅綠燈距離都很近，而且上開重型機車速度超過
    60公里，所以連闖4個紅燈所花的時間很短。伊不記得他的
    車型，但伊有記得車號，伊想要攔停他的時候，距離上開重
    型機車很近，有清楚看到車號（A2F-583）。現在對於車子
    的顏色沒有印象，伊記得騎車者為一位男生，後面還載一位
    穿白色馬靴女生，當時他們二人都有戴全罩安全帽。騎車男
    子的體型應該算偏瘦，年紀偏輕（應該是大學生而已，因為
    當時伊有看到他的臉，覺得他像學生云云（見原審卷第33頁
    ），證人鄒佳淳並當庭繪製抗告人違規當時所騎乘路線之現
    場示意圖，有系爭現場示意圖附卷可資佐證，而查證人鄒佳
    淳依法於上開時間執行巡邏勤務，與抗告人素不相識，復無
    何仇隙怨懟，嗣並經到庭具結擔保其所述之真實性，衡情應
    無甘冒偽證之重責而虛詞構陷抗告人之理，且依證人鄒佳淳
    前開證述內容對該路段闖紅燈情形及取締方式為詳盡之描述
    ，均合於常情而無矛盾齟齬，而抗告人年約22歲，為一般大
    學3、4年級生之年紀，亦核與證人鄒佳淳所述情狀相符，證
    人鄒佳淳並具體描述抗告人之體型、抗告人與後座所搭載之
    女性當時穿著等，顯見證人鄒佳淳就案發當時之記憶應屬清
    晰，另按交通警察掣單舉發違反道路交通管理處罰條例所列
    之違規事實，本質上為行政處分，係公務員基於職務上之權
    力，依法就特定之具體事件所為之具公法上效果之單方面行
    政行為，基於公務員為公法上行為具有公信力之原則，該行
    政行為當可被推定為真正，其據以依法處分之事實認定亦為
    正確無誤，本此公信原則，乃立法者賦予行政機關制定違反
    道路交通事件統一裁罰基準及處理細則，以達其維護交通秩
    序、安全之行政目的，若謂公務員所為一切行政行為均須預
    留證據以為日後之證明，顯將對於國家行政事務之推行產生
    阻礙，因此刑事訴訟法中關於犯罪證據有關之規定，與原屬
    於行政秩序罰之交通違規裁罰事件本質不合部分，於交通違
    規聲明異議案件審理程序中，自不在準用之列，其理至明。
    證人鄒佳淳於上開時地依法執行交通勤務時，親眼目睹抗告
    人駕車違規闖越四個紅燈，嗣並就其親眼見聞於經具結程序
    及在偽證罪擔保之情形下於法院到庭為連續而完整之證述，
    而所為之前開證詞，對於其如何發現本件抗告人騎乘重型機
    車闖越四個紅燈、嗣則沿環山路逃逸之過程，暨其如何記下
    特徵、查證、確認之各該細節，均能提出合理、詳實之說明
    ，且以一般執勤員警之專業訓練而言，對於該等職務上事項
    之觀察程度自遠較一般人更為專注，其應無誤判之可能，所
    為之上揭證述，亦無何違背一般經驗或論理法則之情形，又
    以抗告人駕車行駛中違規闖紅燈，係屬發生於瞬間之動態違
    規行為，要求舉發警員及時拍照或攝影存證，客觀上誠屬不
    易，而闖紅燈等違規事實，由人之感官即可判定，非必以科
    學儀器始能得知，是抗告人確有於上揭時地行經上開路口時
    違規闖越紅燈，堪以認定。抗告人雖辯稱當時人在汐止打撞
    球，並未在現場云云，惟抗告人經原審法院傳訊二次皆未到
    庭，嗣另經原審法院發函與抗告人請其於文到後5日內陳報
    98年3月15日在汐止一起打撞球之友人姓名及住址，以供法
    院調查，該函文並於98年9月25日由抗告人之同居人譚取慧
    收受，有送達證書1紙在卷可憑，惟抗告人迄今仍未陳報，
    亦未提供可資調查之證據，其空言否認有於上開時地駕車行
    經該處，已難憑採，至抗告人嗣雖改稱違規之時係由其弟鄭
    耀宗騎乘該車，惟查抗告人甲○○於受告發違規之初，委由
    其弟鄭耀宗於98年4月28日就上開遭逕行舉發之交通違規案
    件向臺北市交通事件裁決所提出陳述時，依該陳述書內容所
    載，均係以抗告人甲○○之身分為辯駁，並陳述抗告人並未
    於上開時間騎乘上開機車行經違規地點，該機車亦未借人，
    並始終未提起該機車係由鄭耀宗騎乘之情，抗告人嗣改稱系
    爭重型機車係借由其弟鄭耀宗騎乘，是否屬實，已難憑採，
    況苟如抗告人所述系爭重型機車係由其弟鄭耀宗所騎乘，依
    抗告人抗告狀所陳報之地址"臺北市○○區○○路三段二一
    三號"，經核與抗告人之戶籍地址相同，顯然抗告人與其弟
    同住一處，若系爭重型機車於違規當時確非由抗告人所騎乘
    ，何以其弟鄭耀宗絲毫未向告發單位或處分機關提出，以明
    事實，是本院尚難僅憑抗告人之空言，即遽認其辯詞為真。
    抗告人上揭違規闖越四個紅燈等行為，實堪以認定。原處分
    機關因而依道路交通管理處罰條例第53條第1項規定，分別
    裁處罰鍰1,800元，並依同條例第63條規定，各記違規點數3
    點，並無不當，原審因而認抗告人之聲明異議為無理由，而
    均予以駁回，經核亦無不合，抗告人之抗告意旨猶執陳詞指
    摘原審裁定不當，尚難認有理由，應予駁回。
四、據上論結，應依道路交通案件處理辦法第26條，刑事訴訟法
    第412條，裁定如主文。
中    華    民    國    98    年    12    月    24    日
                  刑事第八庭    審判長法  官  張傳栗
                                      法  官  蔡光治
                                      法  官  劉嶽承
以上正本證明與原本無異。
不得再抗告。
                                      書記官  吳玉華
中    華    民    國    98    年    12    月    24    日


司法院資訊處製作；財團法人民間司法改革基金會備份。
